臺灣高等法院臺中分院刑事判決　　　　96年度上易字第1252號
上　訴　人　臺灣南投地方法院檢察署檢察官
上　訴　人
即　被　告　甲○○
　　　　　　　　　　國民
上列上訴人因恐嚇取財等案件，不服臺灣南投地方法院96年度易
字第54號中華民國96年5月24日第1審判決（起訴案號：臺灣南投
地方法院檢察署95年度偵字第5152號），提起上訴，本院判決如
下：
    主  文
原判決撤銷。
甲○○犯竊盜罪，處有期徒刑肆月，如易科罰金，以新臺幣壹仟
元折算壹日，減為有期徒刑貳月，如易科罰金，以新臺幣壹仟元
折算壹日。又犯恐嚇取財罪，處有期徒刑陸月，如易科罰金，以
新臺幣壹仟元折算壹日，減為有期徒刑參月，如易科罰金，以新
臺幣壹仟元折算壹日。應執行有期徒刑肆月，如易科罰金，以新
臺幣壹仟元折算壹日。
    事  實
一、緣丙○○所有之鴿子1隻，於民國（以下同）95年10月15日
    上午，因體力不支飛至甲○○位於南投縣國姓鄉○○路222
    號住處旁之巷子內，甲○○明知該鴿子並非他人所棄養，乃
    係於飛行途中體力不支而暫時降落，於體力恢復後得飛回飼
    主設置之鴿舍內，尚於鴿主實力支配當中，竟意圖為自己不
    法所有，徒手將該鴿子予以補抓而竊盜得逞；嗣甲○○發現
    發所補捉上開鴿子腳上戴有鴿環，鴿環上刻有鴿主丙○○聯
    絡電話，又另行起意，意圖為自己不法之所有，於同年月15
    日上午8時許，依該鴿子腳環上之聯絡電話聯絡鴿主丙○○
    ，向丙○○恫稱：「你有1隻鴿子在我手上，若不匯款新臺
    幣（以下同）3千元，就要讓鴿子斷腳。」等語，致使丙○
    ○畏懼上開鴿子遭遇不測，乃依甲○○之指示，於同年月16
    日中午12時58分許，在國泰世華銀行以自動提款機轉帳之方
    式匯款1500元（經丙○○與甲○○討價還價後之金額）入甲
    ○○在南投縣國姓鄉農會所申請開立之帳號00000000000000
    號帳戶內。惟嗣後丙○○並未取回上開鴿子，乃報警究辦，
    因而為警查獲上情。
二、案經被害人丙○○訴由南投縣政府警察局埔里分局報告臺灣
    南投地方法院檢察署檢察官偵查起訴。
    理  由
壹、有關證據能力部分：
　一按被告以外之人（包括證人、鑑定人、告訴人、被害人及共
  　同被告等）於審判外之陳述雖不符刑事訴訟法第159條之1至
    之4等4條之規定，而經當事人於審判程序同意作為證據，法
    院審酌該言詞陳述或書面陳述作成時之情況，認為適當者，
    亦得為證據；當事人、代理人或辯護人於法院調查證據時，
    知有刑事訴訟法第159條第1項不得為證據之情形，而未於言
    詞辯論終結前聲明異議者，視為有前項之同意，同法第159
    條之5定有明文。立法意旨在於傳聞證據未經當事人之反對
    詰問予以核實，原則上先予排除。惟若當事人已放棄反對詰
    問權，於審判程序中表明同意該等傳聞證據可作為證據；或
    於言詞辯論終結前未聲明異議，基於尊重當事人對傳聞證據
    之處分權，及證據資料愈豐富，愈有助於真實發見之理念，
    且強化言詞辯論主義，使訴訟程序得以順暢進行，上開傳聞
    證據亦均具有證據能力。本件被告以外之人即丙○○於警詢
　  時所為之陳述，雖屬被告以外之人於審判外之陳述，惟被告
    甲○○於本院言詞辯論終結前並未對該陳述內容聲明異議，
    本院復審酌該陳述內容作成時之情況，並無積極證據足以證
    明有何違背程序規定之情事，應認該陳述內容具有證據能力
    。
　二次按刑事訴訟法第159條之4規定，除前3條之情形外，下列
  　文書亦得為證據：「一、除顯有不可信之情況外，公務員職
    務上製作之紀錄文書、證明文書。二、除顯有不可信之情況
    外，從事業務之人於業務上或通常業務過程所須製作之紀錄
    文書、證明文書。三、除前2款之情形外，其他於可信之特
    別情況下所製作之文書。」、此係因公務員職務上製作之紀
    錄文書或證明文書，係公務員依職權所為，與其責任、信譽
    攸關，若有錯誤、虛偽，公務員可能因此擔負刑事及行政責
    任，且該等文書經常處於可能受公開檢查之狀態，其正確性
    及真實之保障極高；另從事業務之人在業務上或通常業務過
    程製作之上開文書，因係於通常業務上不間斷而規律之記載
    ，一般均有會計等人員校對，記錄時亦無預見日後將作為證
    據之偽造動機，其虛偽之可能性較小，且如讓製作者以口頭
    方式在法庭上再重述過去之事實或數據，實際上有其困難，
    二者具有一定程度之不可代替性，是除非有顯不可信之情況
    外，上開公務文書或業務文書應均具有證據能力。是本件南
    投縣政府警察局埔里分局職務上製作、檢附之被害人於95年
    10月16日中午12時58分在國泰商業銀行以提款機匯款之轉帳
    匯款單、及客戶基本資料查詢、往來明細查詢各1紙（95年
    度偵字第5152號偵查卷第11、12頁），並無顯不可信情事，
    均應具有證據能力。
貳、實體理由：
　一訊據被告甲○○固不否認其曾於上開時、地補捉被害人丙○
  　○所有上開鴿子1隻，嗣依該鴿子腳環上刻有之聯絡電話撥
    打電話予被害人，雙方經討價還價後，由被害人匯款1500元
    入其上開南投縣國姓鄉農會所申請開立帳戶內等事實，惟矢
    口否認有何竊盜、恐嚇取財之犯行，辯稱：「鴿子它自己飛
    來我家巷子裡的，它沒有體力，我就將鴿子抓起來，我看見
    鴿子有腳環，我就打電話給他（丙○○），他說他沒有空來
    抓，要我寄回去給他的。後來我要將鴿子抓去寄，不小心鴿
    子飛走了，但是飛走之後，他又飛回去我家的屋頂上，我本
    身沒有養鴿子，但是我的鄰居有人養鴿子。」、「是丙○○
    說沒有時間來抓鴿子，主動要匯1500元給我，叫我把鴿子寄
    回去。」等云云。經查：
　　(一)上揭事實，業據被害人丙○○於警詢中指訴稱：「我於10
  　　月15日8時許，在板橋市○○路64號6樓，接獲1名自稱甲
    　○○男子用電話詐騙（無電話號碼），他宣稱他手上有1
      隻我的鴿子，如果想要拿回鴿子就必須聽從指示將錢匯入
      指定帳號內，於是我就聽從指示於95年10月16日12時58分
      至提款機前以轉帳方式匯款。」、「....，帳號為000000
      00000000號，戶名甲○○。損失金額為新臺幣1500元。」
      等語（同上偵查卷第8～9頁）、於偵查中指訴稱：「他說
      我有1隻鴿子在他手上，要我匯款3千元給他，如果不匯的
      話，要讓我的鴿子斷腳。後來我跟他殺價，只匯了1500元
      給他。」、「我的鴿子腳環上有聯絡電話。」等語（同上
      偵查卷第22頁）綦詳；且被告亦不諱言其有於補捉上述鴿
      子後，依鴿子腳環上聯絡電話撥打電話與被害人聯絡，被
      害人並因此而匯款1500元入被告上開帳戶之情事；此外，
      且有上述之被害人轉帳交易明細表、被告上開帳戶客戶基
      本資料、往來明細表各1紙在卷可參，顯見被害人上開指
      訴情節非虛，而與事實相符。
    (二)次查，鴿子具有歸巢性，予以良好的訓練，於訓練中自第
      三地放飛，得自行覓得回巢即返回飼主鴿舍之路線，此無
      論於移動的鴿舍或是定點的鴿舍亦同。又鴿子更得由一未
      曾到過之地點放飛後，具有覓得返回飼主鴿舍之能力，此
      為一般通常知識，為大眾共知之事實。而被告於本院審理
      中已自承該鴿子係體力不佳而降落於其住處旁巷子內等語
      ，且徵諸被告所供承之上開鴿子腳上戴有腳環，腳環上亦
      刻有飼主聯絡電話等客觀情況，該鴿子顯非飼主所棄養，
      該鴿子於體力恢復後亦顯然得依其與生俱來生理時鐘上具
      特殊之返巢性自行覓得回程路線返至飼主鴿舍，是該鴿子
      於被告予以補捉當時仍顯於飼者實力支配當中甚明，被告
      予以補捉，即與竊盜罪之構成要件相當，自應依竊盜罪論
      處。是被告上揭辯解，顯係事後卸責之詞，不足採信。被
      告犯行，堪以認定，應依法論科。
　二核被告所為，係犯刑法第320條第1項之竊盜罪、同法第346
  　條第1項之恐嚇取財罪。爰審酌被告於犯後猶飾詞矯辯，未
    見悔意，態度欠佳，惟念其前無前科犯行，素行良好，本案
    犯罪所得僅1500元，犯罪所生危害並非嚴重，被害人損失亦
    非重大等一切情狀，分別量處如主文第2項所示之有期徒刑4
    月、6月，並各諭知易科罰金之折算標準，並定其應執行之
    刑，資以懲儆。次查，中華民國96年罪犯減刑條例已於96年
    6月15日由立法院三讀通過，經總統於96年7月4日以華總一
    義字第09600083761號令公告至96年7月16日生效施行，本件
    被告犯罪係於該減刑條例規定96年4月24日減刑基準日前所
    犯，合於該減刑條例之第2條第1項第3款、第3條第1項第15
    款所列減刑規定，爰分別減輕其刑為有期徒刑2月、3月，並
    各諭知易科罰金之折算標準，及定其應執行之刑。
　三原審以被告犯恐嚇取財罪，事證明確，依法予以論科，所犯
  　竊盜罪部分，因犯罪不能證明，而另為無罪之判決等語，固
    非無見。惟查：(一)、被告於行為後，中華民國96年罪犯減刑
    條例已經公布施行，本犯罪合於該減刑條例第2條第1項第3
    款、第3條第1項第15款所列減刑規定，依法應予以減輕，原
    審未及審酌、(二)、次以被告於上述時、地補捉被害人所有上
    述鴿子1隻之行為部分，依法應構成竊盜，原審認定未構成
    竊盜罪等，均有疏誤。被告否認犯罪為由，提起上訴，並無
    足取，檢察官以被告上述補捉上開鴿子之行為部分應構成竊
    盜，並據以上訴，為有理由，自應由本院將原判決予以撤銷
    ，另為適當之判決。
據上論結，應依刑事訴訟法第369條第1項前段、第364條、第299
條第1項前段，刑法第320條第1項、第346條第1項、第41條第1項
前段、第51條第5款，刑法施行法第1條之1，判決如主文。
本案經檢察官乙○○到庭執行職務。
中　　華　　民　　國　　96　　年　　8 　　月　　30　　日
        　　刑事第三庭    審判長法　官  王  增  瑜
　　　　　　　　　　　　　　    法　官  蔡  紹  良
　　　　　　　　　　　　　　　  法　官  梁  堯  銘
上列正本證明與原本無異。
不得上訴。
                                書記官  陳  麗  玉
中　　華　　民　　國　　96　　年　　8 　　月　　30　　日
